【裁判字號】    88,訴,1677
【裁判日期】    890131
【裁判案由】    給付借款
【裁判全文】
臺灣臺南地方法院民事判決  八十八年度訴字第一六七七號
    原      告  台南市農會
    法定代理人  甲○○
    訴訟代理人  丁○○
    被      告  丙○○
                            身.
                乙○○      住.
                            身.
    共      同
    訴訟代理人  黃溫信律師
                徐美玉律師
                黃紹文律師
右當事人間請求給付借款事件，本院判決如左：
    主      文
被告應連帶給付原告新台幣貳佰萬元，及自民國八十八年一月十一日起至清償日止，
按年息百分之十點六五計算之利息，及自民國八十八年二月十二日起至民國八十八年
八月十一日止，按上開利率百分之十，自民國八十八年八月十二日起至清償日止，按
上開利率百分之二十計付之違約金。
訴訟費用由被告連帶負擔。
    事      實
甲、原告方面：
一、聲明：如主文第一項所示。
二、陳述：
（一）緣訴外人林有進邀同被告丙○○、乙○○為連帶保證人，於民國八十四年九月
      十一日向原告借款新台幣（下同）二百萬元，借款利率約定按原告基本放款利
      率加碼年息百分之二按月計付。借款期間自八十四年九月十一日起至八十五年
      九月十一日止。該筆借款到期後，均未清償，嗣經主債務人即林有進及連帶保
      證人即被告同意順序延期清償，第一次展期為自八十五年九月十六日起至八十
      六年三月十六日止，第二次展期為自八十六年三月十七日起至八十六年九月十
      七日止，第三次展期為自八十六年十月六日起至八十七年四月六日止，第四次
      展期為自八十七年四月十七日起至八十七年十月十七日止，第五次展期為自八
      十七年十二月十日起至八十八年六月十日止。第五次展期時原告之基本放款利
      率為年息百分之八點六五，再加碼年息百分之二，合計為年息百分之十點六五
      。借款時及歷次展期時，均約定逾期付息或到期未履行債務時，除按放款利率
      付息外，自逾期之日起六個月以內加收放款利率百分之十，逾六個月以上者，
      其超過六個月部分加收放款利率百分之二十計付違約金。
（二）主債務人林有進自借款後，僅繳納利息至八十八年一月十日止，本金二百萬元
      均未清償，迄今已逾（屆）期甚久，經催討困難，爰依連帶保證契約之法律關
      係請求被告連帶給付本金、利息及違約金。
三、證據：提出借據影本六件、約定書影本三件、帳卡明細表一件，及聲請訊問證人
    即原告農會職員吳寶珠，並將借據送請內政部警政署刑事警察局鑑定借據內之被
    告印文是否均相符。
乙、被告方面：
一、聲明：駁回原告之訴。
二、陳述：
（一）按就定有期限之債務為保證者，如債權人允許主債務人延期清償時，保證人除
      對於其延期已為同意外，不負保證責任。民法第七百五十五條定有明文。又此
      項規定凡保證債務均適用之，連帶保證債務不過保證人喪失先訴及檢索抗辯權
      ，仍不失為保證債務之一種，自無排斥上開法條適用之理由（最高法院四十四
      年度台上字第一一八二號判決意旨參照）。依原告所提出卷附之約定書及六紙
      借據中，除約定書及借款期間八十四年九月十一日起至八十五年九月十一日止
      之借據係被告親自簽名、蓋章者外，其餘借據均非被告二人所為，其上之簽名
      及蓋章均非真正，足徵被告二人就定有期限之債務，於原告允許債務人林有進
      延期清償時，並未對該延期同意保證，自不負保證之責任。本件原告業已自認
      本件借款曾經延期，然被告僅就原借款期間一年為保證，根本不知有延期之事
      ，更未至原告處所辦理對保同意延期，則原告自應就被告二人曾經同意對已延
      期之債務負保證責任乙節，負舉證責任。
（二）按定型化約款，係指契約當事人之一方，為與不特定之多數相對人訂約之用，
      而預先就契約內容所擬定之交易條款，而契約當事人之一方於訂立契約時，以
      記載定型化約款之書面，提供相對人，由其簽署而締結之契約，即為所謂之定
      型化契約。又由於定型化契約約款係由契約之一方當事人預先擬定，該當事人
      於草擬定型化約款時，總以追求己方最大利益為目標，鮮少甚或不顧契約相對
      人應有之保障，使契約法上當事人平等原則蕩然無存，且因其通常係以細微文
      字，印於繁煩文件中，一般人多未注意，而不知其存在；或雖知其存在，但並
      無閱讀興趣，仍難精確了解其法律上意義，因此定型化約款本身有矛盾或疑義
      時，即應採取有利於相對人之解釋，此為當事人平等、誠信原則之基本要求。
      本件原告與被告間所訂規約及約定書，雖記載「貴會如允許借款人展期延期時
      ，不必徵求連帶保證人之同意而連帶保證人仍願負責」云云，惟為維持雙方當
      事人間私法上利益之均衡，避免約款制定者濫用其經濟上、法律上或其他與締
      約基礎有關之優勢，而侵害契約相對人之利益，即應以民法第二百十九條誠信
      原則審查定型化契約條款之效力，上開不利於連帶保證人即被告二人之條款，
      亦應認係違反誠信原則而無效，民法第七百五十五條之立法意旨乃在保護保證
      人，以免主債務人自己拋棄期限利益，致使保證人遭受不利，今原告片面考慮
      自己求償之方便，而以定型化契約排除民法第七百五十五條保護保證人規定之
      適用，顯與該條保護保證人之立法意旨相矛盾，有違誠信原則，故該條款應為
      無效。原告主張雙方定有「允許借款人展期延期時，不必徵求連帶保證人之同
      意而連帶保證人仍願負責」之約款，故被告二人就展期清償雖未同意，仍應負
      連帶保證人責任云云，顯不可採，其主張應無理由。原告仍依連帶保證契約之
      法律關係請求被告連帶給付本金二百萬元及利息、違約金，要無理由
三、證據：聲請訊問證人即主債務人林有進，並請求將借據再送請法務部調查局鑑定
    借據內之被告印文是否均相符。
    理      由
一、本件原告起訴主張訴外人林有進邀同被告丙○○、乙○○為連帶保證人，於八十
    四年九月十一日向原告借款二百萬元，借款利率約定按原告基本放款利率加碼年
    息百分之二按月計付。借款期間自八十四年九月十一日起至八十五年九月十一日
    止。該筆借款到期後，均未清償，嗣經主債務人即林有進及連帶保證人即被告之
    同意順序五次延期清償，第五次展期為自八十七年十二月十日起至八十八年六月
    十日止。第五次展期時原告之基本放款利率為年息百分之八點六五，再加碼年息
    百分之二，合計為年息百分之十點六五。借款時及歷次展期時，均約定逾期付息
    或到期未履行債務時，除按放款利率付息外，自逾期之日起六個月以內加收放款
    利率百分之十，逾六個月以上者，其超過六個月部分加收放款利率百分之二十計
    付違約金。主債務人林有進僅繳納利息至八十八年一月十日止，本金二百萬元均
    未清償，爰依連帶保證契約之法律關係請求被告連帶給付本金、利息及違約金等
    情，被告則以原告所提出卷附之約定書及六紙借據中，除約定書及借款期間八十
    四年九月十一日起至八十五年九月十一日止之借據係被告親自簽名、蓋章者外，
    其餘借據均非被告二人所為，其上之簽名及蓋章均非真正，足徵被告二人就定有
    期限之債務，於原告允許債務人林有進延期清償時，並未對該延期同意保證，自
    不負保證之責任。原告應就被告曾經同意對已延期之債務負保證責任乙節，負舉
    證責任。本件兩造所訂立之約定書應屬定型化契約，為維持雙方當事人間私法上
    利益之均衡，避免約款制定者濫用其經濟上、法律上或其他與締約基礎有關之優
    勢，而侵害契約相對人之利益，即應以民法第二百十九條誠信原則審查定型化契
    約條款之效力，原告主張雙方定有「允許借款人展期延期時，不必徵求連帶保證
    人之同意而連帶保證人仍願負責」之約款，應認係違反誠信原則而無效，原告主
    張被告二人就展期清償雖未同意，仍應負連帶保證人責任云云，顯不可採等語，
    資為抗辯。
二、原告主張訴外人林有進邀同被告丙○○、乙○○為連帶保證人，於八十四年九月
    十一日向原告借款二百萬元，借款利率約定按原告基本放款加碼年息百分之二按
    月計付。借款期間自八十四年九月十一日起至八十五年九月十一日止。借款時約
    定逾期付息或到期未履行債務時，除按放款利率付息外，自逾期之日起六個月以
    內加收放款利率百分之十，逾六個月以上者，其超過六個月部分加收放款利率百
    分之二十計付違約金，以及主債務人林有進自借款後，僅繳納利息至八十八年一
    月十日止，本金二百萬元均未清償之事實，業據原告提出八十四年九月十一日書
    立之借據一件、約定書、帳卡明細表為證，且為被告所不爭執，自堪信原告此部
    分主張之事實為真正。
三、按就定有期限之債務為保證者，如債權人允許主債務人延期清償時，保證人除對
    於其延期已為同意外，不負保證責任，民法第七百五十五條定有明文，因之，債
    權人允許主債務人延期清償時，保證人對其延期如已為同意，自仍應負保證責任
    。原告另主張上開借款到期後，均未清償，嗣經主債務人林有進及保證人被告同
    意順序延期清償，第一次展期為自八十五年九月十六日起至八十六年三月十六日
    止，第二次展期為自八十六年三月十七日起至八十六年九月十七日止，第三次展
    期為自八十六年十月六日起至八十七年四月六日止，第四次展期為自八十七年四
    月十七日起至八十七年十月十七日止，第五次展期為自八十七年十二月十日起至
    八十八年六月十日止。第五次展期時原告之基本放款利率為年息百分之八點六五
    ，再加碼年息百分之二，合計為年息百分之十點六五。歷次展期時，均約定逾期
    付息或到期未履行債務時，除按放款利率付息外，自逾期之日起六個月以內加收
    放款利率百分之十，逾六個月以上者，其超過六個月部分加收放款利率百分之二
    十計付違約金等語，提出歷次展期時主債務人林有進與被告所立之借據即八十五
    年九月十六日、八十六年三月十七日、八十六年十月六日、八十七年四月十七日
    、八十七年十二月十日之借據五紙為憑，並舉證人即原告農會辦理歷次展期之職
    員吳寶珠為證，被告則否認上開借據上之簽名及印文之真正，辯稱歷次展期均未
    得彼等同意云云。經查，證人吳寶珠證稱：辦理展期時均未辦理對保，只要展期
    時簽立之借據上，借款人及保證人之印章與約定書上之印章相符即可，借據均是
    蓋好印章後由林有進拿來農會等語（見本院八十八年十一月十一日準備程序筆錄
    ）。另經本院將上開展期時所立之借據五紙送請內政部警政署刑事警察局鑑定結
    果，上開展期時所立之借據即八十五年九月十六日、八十六年三月十七日、八十
    六年十月六日、八十七年四月十七日、八十七年十二月十日之借據五紙，其內「
    乙○○」、「丙○○」之印文與最初八十一年九月十一日被告所書立之借據內「
    乙○○」、「丙○○」之印文皆相符，有內政部警政署刑事警察局八十八年十二
    月一日刑鑑字第一二六五三五號鑑驗通知書附卷可稽，被告既自認八十一年九月
    十一日之借據內簽名及印章均真正，足證上開展期時所立之借據五紙內被告之印
    文應屬真正。被告既於原告允許主債人林有進延期清償之歷次借據內連帶保證人
    欄下蓋章，堪認被告就其延期已為同意，按依首揭民法第七百五十五條之規定，
    被告自仍應依上開借據內之約定負連帶保證責任，被告空言否認上開借據五紙為
    真正云云，殊無可取。被告請求訊問證人即主債務人林有進，經本院按址通知結
    果，林有進已遷移新址不明，有退回之送達文件在卷可憑，被告既未再查報林有
    進之現住址，本院自無從通知。另上開展期時所立之借據五紙已送請內政部警政
    署刑事警察局鑑定，被告並未抗辯上開鑑定報告有何不足採信之處，被告請求將
    借據再送請法務部調查局鑑定，本院認無必要。
四、從而，原告依據連帶保證契約之法律關係，請求被告連帶給付二百萬元，及自八
    十八年一月十一日起至清償日止，按年息百分之十點六五計算之利息，及自八十
    八年二月十二日起至八十八年八月十一日止，按上開利率百分之十，自八十八年
    八月十二日起至清償日止，按上開利率百分之二十計付之違約金，洵屬有據，應
    予准許。
五、本件判決之基礎已臻明確，兩造其餘之攻擊防禦方法及舉證，於判決結果無影響
    ，無一一審究之必要，併此敘明。
據上論結，本件原告之訴為有理由，依民事訴訟法第八十五條第二項，判決如主文。
中      華      民      國    八十九    年      一      月    三十一    日
                                  臺灣臺南地方法院民事第三庭
~B法      官  鄭彩鳳
右為正本係照原本作成
如對本判決上訴，須於判決送達後廿日內向本院提出上訴狀
中      華      民      國    八十九    年      一      月    三十一    日
~B法院書記官  張政郎


司法院資訊處製作；財團法人民間司法改革基金會備份。
